臺灣高等法院刑事判決　　　　　　　　　　　　　九十一年度上易字第二四０五號
　　上　訴　人
　　即　被　告　乙○○
右上訴人因傷害案件，不服臺灣臺北地方法院九十年度易字第六五三號，中華民國九
十一年七月二十六日第一審判決（起訴案號：臺灣臺北地方法院檢察署九十年度調偵
字第一九號），提起上訴，本院判決如左：
    主  文
上訴駁回。
    事  實
一、乙○○因聽聞甲○○○在外散布其賴債不付之傳言，心生不滿，於民國（下同）
    八十九年四月二十三日晚間八時四十分許，進入位在臺北縣石碇鄉隆盛村八分寮
    十五號甲○○○之住處內，與甲○○○及其夫陳德基理論並拉扯，雙方爭吵中，
    乙○○竟基於傷害犯意，趁甲○○○與陳德基不及注意之際，拾起置放於該屋內
    之長型木板，擊打甲○○○之左前臂及左大腿各一下，致甲○○○受有左前臂瘀
    血三乘二公分、左大腿淤青八乘二公分之傷害。
二、案經甲○○○訴由臺北縣政府警察局新店分局報告臺灣臺北地方法院檢察署檢察
    官偵查起訴。
    理  由
一、訊據上訴人即被告乙○○固不諱言有於上揭時地與告訴人甲○○○及其夫陳德基
    發生爭吵等情，惟矢口否認有何傷害犯行，辯稱：告訴人拿殺蟲劑要噴我，我才
    隨手拿起屋內木板擋住，但並未用木板打告訴人，我就將木板丟到地下，告訴人
    與其夫陳德基此時即突然轉身跑到樓上，過了三分鐘後派出所主管就來了，告訴
    人所受之傷係因務農所致，非其所為，蓋瘀青不可能在受傷後短期間造成。當天
    我確實有喝一點酒，講話有比較大聲，但是絕對沒有打她云云。經查：
    (一)告訴人甲○○○於八十九年四月二十三日前往臺北市立萬芳醫院急診就醫，經
      診斷有左大腿瘀青（八乘二公分）、左前臂瘀血（三乘二公分）等傷害，且研
      判應是拳打的或碰擊造成，此有臺北市立萬芳醫院分別於八十九年四月二十五
      日、九十一年一月十二日所出具之「甲種診斷證明書」、萬芳醫院覆函各乙紙
      在卷可稽（見偵查卷第八頁，原審卷第七十八頁）。而告訴人所受前揭傷害，
      係被告拾起屋內置放木板毆打告訴人左前臂及左大腿所致，復據告訴人甲○○
      ○、證人即告訴人之夫陳德基陳述明確（見偵查卷第五頁至第六頁，原審卷第
      十九頁）；且證人即案發後三分鐘即因告訴人報警而趕到現場之台北縣警察局
      新店分局楓子林派出所警員賴永昌於原審證稱：「我進去時乙○○在屋內罵人
      ，當時（指被告乙○○）意識還很清楚，我站在乙○○之旁邊，陳德基、甲○
      ○○在樓上，看到我到時才下來，我到時乙○○一直要往前衝，我阻止之，我
      勸乙○○離開，甲○○○即對我說被乙○○用木板丟，並且拉開衣服將傷勢拿
      給我看，當時有手臂瘀血看起來跟木板之寬度相當，腿部不記得有沒有給我看
      ，但他告訴我腿有受傷。」等語綦詳（見原審卷第六七頁）。雖證人賴永昌並
      未親眼目睹事發經過，然衡其於案發後即時趕至現場（見原審卷第一０五頁至
      第一０六頁），告訴人即出示傷勢告以係被告持木板毆傷，原審審理時當庭勘
      驗告訴人之身體外表，亦無任何傷痕（見原審卷第一二六頁），並非因工作性
      質等他故而經常受傷者，顯見告訴人並無捏詞或以舊傷誣攀被告之可能，告訴
      人及證人陳德基之指述，可堪信採；況告訴人指係被告持以毆打伊之長型木板
      ，經原審勘驗，為長一百五十公分、寬十五公分、厚二公分之三夾板，有勘驗
      筆錄在卷可稽（見原審卷第六八頁），並經證人賴永昌證述明確（見原審卷第
      六十七頁），復核與告訴人所受傷勢相符，則被告於原審調查時及本院審理中
      均就此有所爭執，並稱當時所拿木板長約九十五公分，寬約十幾公分云云（見
      原審卷第六十八頁，本院九十一年九月十七日審判筆錄），顯不足採；況被告
      於警局初訊時復曾供稱：「（對方甲○○○稱你手持長型木板毆打他是否屬實
      ？）長型木板是他家中之物，我一時生氣撿起而後丟在地上，當時有無碰撞到
      他身體，我不知道。」等語（見偵查卷第三頁背面），是被告確有持長型木板
      擊打告訴人之左前臂、左大腿，應堪認定。
    (二)被告雖辯稱：告訴人所受之傷係務農所致，非其所為，蓋瘀青不可能在受傷後
      短期間造成云云。惟告訴人係於證人賴永昌趕到現場後即出示傷勢，經勘驗告
      訴人又非因工作緣故經常受傷之人，顯無捏詞或以舊傷誣攀被告之可能，已如
      前述，至證人賴永昌並非專業醫師，敘述告訴人受傷情形時使用「瘀血」字樣
      ，核係伊個人主觀意見，不能逕認即屬醫學專業中所指之瘀血，但其確有即刻
      見到告訴人受傷之情形，則非虛妄。又目擊證人王寶珠、洪貴紅於偵查及原審
      訊問中雖均證稱並未看到被告有持木板毆打告訴人等語（見偵查卷第二十八頁
      背面、第三十七頁背面，原審卷第三十頁、第三十一頁），惟查：被告及告訴
      人發生爭執時所處位置，係在門口進入後五、六公尺處，被告乃背對門口，業
      經原審訊明被告、告訴人及證人陳德基在卷，並均命繪製現場圖互核相符（見
      原審卷第一二九頁至第一三一頁）。證人王寶珠、洪貴紅當時所處位置則係告
      訴人住處之斜對面、彼此相隔一寬度達十公尺之石碇鄉○○路，附近又僅有一
      盞路燈，亦經原審勘驗現場屬實（見原審卷第一一一頁面）。衡量當時已係夜
      間，憑一路燈之光度，自十公尺外望向距門口五、六公尺之屋內詳細情形，已
      非易事；況被告當時又係背對證人王寶珠、洪貴紅，持木板擊打告訴人二下，
      復屬短暫時間即可完成之舉，證人王寶珠、洪貴紅於此距離遙遠、燈光不足之
      情形下，未看見剎時發生之事，自屬合理，此由證人王寶珠、洪貴紅二人證稱
      被告手持木板之形式為四方形（見原審卷第九十九頁至第一００頁），與被告
      及告訴人所述形式大相逕庭，更可確知，渠等前開證詞，尚不足為有利於被告
      認定之依據。又被告當時雖有飲酒，但神智清醒、言行正常，業據被告及證人
      賴永昌供證述在卷。綜上所述，本件事證明確，被告所辯顯無足採，其犯行堪
      以認定。
二、核被告所為，係犯刑法第二百七十七條第一項前段傷害人之身體罪，被告以一木
    板毆打告訴人之左前臂及左大腿，此二行為係同時地密接實施，侵害同一法益，
    依一般社會健全觀念，在時間差距上，難以強行分開，在刑法評價上，以視為數
    個舉動之接續施行，合為包括之一行為予以評價，較為合理，應屬接續犯，而為
    包括之一罪。原審審酌被告因傳言耳語心生不滿而毆打告訴人，其並無前科、素
    行尚佳，有臺灣高等法院檢察署刑案紀錄簡覆表存卷可考（見原審卷第六頁），
    另審酌告訴人所受傷害、被告犯後態度等一切情狀，並比較刑法第四十一條於九
    十年一月十日修正公布前後之不同，適用刑法第二條第一項前段、第二百七十七
    條第一項、修正後刑法第四十一條第一項，罰金罰鍰提高標準條例第一條前段、
    第二條，判處被告拘役伍拾日，並諭知如易科罰金時以銀元三百元折算一日之標
    準，經核認事用法，均無不合。
三、被告提起上訴，仍執前詞，否認犯罪，並謂雙方係在門口四、五台尺而非在屋內
    五、六公尺處拉扯，證人王寶珠及洪貴紅二人確實有看到被告並未打告訴人云云
    。惟被告及告訴人發生爭執時所處位置，係在門口進入後五、六公尺處，被告乃
    背對門口，業經原審訊明被告、告訴人及證人陳德基在卷，並均命繪製現場圖互
    核相符（見原審卷第一二九頁至第一三一頁），且以證人王寶珠、洪貴紅當時所
    處位置及被告擊打之舉動觀之，證人王寶珠、洪貴紅應無法明確目睹，渠等證言
    尚不足為有利被告之認定，前均已敘明，是被告上訴，並無理由，應予駁回。
據上論斷，應依刑事訴訟法第三百六十八條，判決如主文。
本案經檢察官林炳雄到庭執行職務。
中    華    民    國      九十一  年       九       月       三十       日
                             臺灣高等法院刑事第二十二庭
                                 審判長法  官  許  正  順
                                       法  官  吳      燦
                                       法  官  林  明  俊
右正本證明與原本無異。
不得上訴。
                                       書記官  蕭  進  忠
中    華    民    國      九十一  年       十       月        一        日
附錄本件論罪科刑法條全文：
刑法第二百七十七條第一項
傷害人之身體或健康者，處三年以下有期徒刑、拘役或一千元以下罰金。
